臺灣高等法院交通事件裁定　　　　　　 94年度交抗字第344號
抗　告　人
即受處分人　甲○○
上列抗告人因違反道路交通管理處罰條例案件，不服臺灣士林地
方法院，中華民國94年4月4日所為94年度交聲字第99號裁定（原
處分案號：臺北市交通事件裁決所94年1月28日北市裁二字第裁
22─ACV433326號、北市裁二字第裁22─ACV433327號），提起抗
告，本院裁定如下：
    主  文
抗告駁回。
    理  由
一、抗告意旨以：舉發當日抗告人正在家中睡覺，且抗告人是夜
    間部學生，平常只有上課會偶而經過該地點，下課後又在速
    食店打工，況本案之舉發通知單上既無抗告人之簽名亦無違
    規照片可供證明，另抗告人一直戴用黑色非淺色安全帽，是
    否會因執勤員警看錯或記錯，原審失察，駁回異議聲明，難
    令人心服，爰依法提起抗告云云。
二、按汽車駕駛人，行經有燈光號誌管制之交岔路口闖紅燈者，
    處新臺幣（下同）1800元以上5400元以下罰鍰。次按汽車駕
    駛人，駕駛汽車有違反本條例之行為，經交通勤務警察或依
    法令執行交通稽查任務人員制止時，不聽制止或拒絕停車接
    受稽查而逃逸者，除按各該條規定處罰外，處3000元以上60
    00元以下罰鍰。又汽車駕駛人有第60條第1項、第53條之情
    形者，除依原條款處罰外，分別記違規點數1點（於聲明異
    議案件移送書補記）及3點，道路交通管理處罰條例第53條
    、第60條第1項、第63條第1項第1款、第3款分別有明文定之
    。
三、原裁定以：受處分人即抗告人甲○○於前揭時間騎乘上開車
    輛行經臺北市○○路與振興街口時，紅燈違規右轉經吹哨不
    聽制止拒絕停車接受稽查，遭舉發違規事實，有臺北市政府
    警察局93年11月23日北市警交大字第ACV433326號、第ACV43
    3327號舉發違反道路交通管理事件通知單影本各1紙在卷可
    稽。而證人即當場舉發之警員張智程已到庭證稱：93年11月
    23日伊在北投區○○路及振華街口執行職務，伊站在懷德街
    335巷口對面，約12點21分左右，有1名年約20餘歲男子，身
    穿黑色外套，戴眼鏡及淺色面罩式安全帽，應該是與在庭之
    受處分人同一人，騎乘1部重機車（BNP317）紅燈右轉，伊
    站立位置與受處分人違規地點約距離2、30公尺左右，伊發
    現違規情形，就上前指揮其停放路旁接受稽查，但該名男子
    加速騎機車離去，伊就立即記下車號及特徵，回派出所後查
    詢相關資料，發現車牌與機車特徵（車身、車頭是黑色）相
    符，因此就逕行舉發等情明確（見原審94年3月21日訊問筆
    錄）。衡情證人張智程為臺北市政府警察局北投分局永明派
    出所之警員，僅係於依法執行路檢勤務時，適時發現異議人
    紅燈右轉並拒絕停車接受稽查而逃逸之違規事實，立即舉發
    違規，其與異議人素不相識，復無怨隙，應無甘冒觸犯偽證
    之罪責，故意構詞誣陷異議人之必要，茍無其他積極證據可
    佐，已難認其有何濫行舉發違規之情形，故其所為之前揭證
    言，堪予採信。再者，本件交通違規事件之舉發，雖無任何
    足資證明之照片可資為證，然汽車駕駛人有闖紅燈、不服指
    揮稽查而逃逸，當場不能或不宜攔截製單舉發者，得對汽車
    所有人逕行舉發處罰，道路交通管理處罰條例第7條之2第1
    項第1、4款定有明文。且交通警員掣單舉發違反道路交通管
    理處罰條例所列之違規事實，本質上為行政處分，係公務員
    基於職務上權力，依法就特定之具體事件所為具有公法上效
    果之單方行政行為，基於公務員為公法上行為具有公信力之
    原則，該行政處分當可被推定為真正，其據以依法處分之事
    實亦應認定為正確無誤。另依道路交通管理處罰條例科處行
    政罰事件，依據公法爭議之舉證責任分配法則，固應先由行
    政機關就其業已履踐相關正當法律程序，以及人民應受處罰
    之客觀違反法令行為，負證明之責，受處罰人就行政機關已
    為相當證明之前開事項，若主張欠缺主觀歸責條件或為其他
    抗辯，亦須就其所辯提出反證。惟行政機關對於前開應為舉
    證事項，並非不得以執行查察取締勤務人員，依據調查人證
    之程序，使就親歷事實提供不可替代之證明方法。受處罰人
    就該證人所述見聞經過之真實性倘有質疑，除依法定交互詢
    問程序加以檢驗外，亦不得僅因證人之個人身分、地位或與
    當事人之關係而謂其不得作證，或憑己意指為必須代以其他
    特定之證據方法，此在證人業已具結願依偽證罰則擔保證言
    可信之場合，尤屬當然。從而本件異議人既未就執勤員警之
    舉發有誤提出相關證據以供調查，本院復查無何證據足資證
    明證人張智程有捏造事實違法取締之情事，則執勤警員本其
    維護交通秩序、公眾安全職責所為之舉發，自應受到合法、
    正確之推定。參以證人張智程庭呈之舉發當日員警工作紀錄
    簿影本，其上記載「於上述時（11月23日11時─13時）執行
    巡邏勤務，並於12時10分許在明德、振華街口進行路檢勤務
    ，於12時21分有一年約20幾歲男子，穿黑色外套、戴眼鏡、
    戴淺色安全帽，騎乘一部重機車（黑色）BNP─317號紅燈違
    規右轉，職便立即吹哨子指揮其停靠路旁、接受稽查，但該
    男子不理不睬，加速騎去，職便記下車號及其特徵，予以逕
    行舉發。」，經核閱與其到庭證述之內容相符。又異議人於
    本院審理時已自承：舉發當日伊並無將機車借給他人使用等
    語，益徵證人張智程於舉發當時應無誤認之可能，足見異議
    人所辯上情應係事後卸責之詞，尚不足採，本件異議人確有
    前述利用駕車行經有燈光號誌管制之交岔路口闖紅燈及拒絕
    停車接受稽查而逃逸之違規事實，其事證已臻明確，洵堪認
    定。從而認原處分機關依道路交通管理處罰條例第53條、第
    60條第1項及第63條第1項第1款、第3款之規定，裁處異議人
    罰鍰共4800元，並記違規點數共4點，並無不當，而受處分
    人之異議為無理由，而予以駁回。經核原裁定已於理由中詳
    敘其認定之理由及依據，並就抗告人所為抗辯不足採納之理
    由，詳為敘明，論事用法，均無為誤，應予維持。抗告意旨
    仍執陳詞，以一己之意，任意指摘原裁定不當，為無理由，
    應予駁回。
四、據上論結，應依道路交通案件處理辦法第26條，刑事訴訟法
    第412條，裁定如主文。
中　　華　　民　　國　　94　　年　　5 　　月　　31　　日
                  交通法庭審判長法　官  溫耀源
　　　　　　　　　　　　　　　　法  官  周政達
　　　　　　　　　　　　　　　　法  官  邱同印
以上正本證明與原本無異。
不得再抗告。
          　　　　　　　　　　　書記官  莊昭樹
中　　華　　民　　國　　94　　年　　5 　　月　　31　　日
